臺灣板橋地方法院交通事件裁定　　　　　　　　　　九十一年度交聲字第七二三號
　　原處分機關　交通部公路總局臺北區監理所
　　異　議　人　甲○○
右列受處分人因違反道路交通管理處罰條例案件，對於原處分機關九十一年四月十九
日北監六字第裁四０—ＣＮ0000000號處分聲明異議，本院裁定如左：
    主      文
原處分撤銷。
甲○○汽車駕駛人，爭道行駛，有任意駛出邊線情形，處罰鍰新臺幣壹仟貳佰元，並
記違規點數壹點。
    理      由
一、按路面邊線，用以指示路肩或路面外側邊緣，此觀道路交通標誌標線號誌設置規
    則第一百八十三條第一項規定即明；又汽車駕駛人爭道行駛有任意駛出邊線者，
    處新臺幣六百元以上一千八百元以下罰鍰，並記違規點數一點，道路交通管理處
    罰條例第四十五條第一項第十二款、第六十三條第一項第一款定有明文；再本條
    例所定罰鍰之處罰，行為人接獲違反道路交通管理事件通知單後，應於十五日內
    ，到達指定處所聽候裁決，但行為人認為舉發之事實與違規情形相符者，得不經
    裁決，逕依各該條款罰鍰最低額，自動向指定之處所繳納結案，道路交通管理處
    罰條例第九條第一項定有明文。
二、原處分機關略以：受處分人即異議人甲○○於民國九十年九月二日上午十一時三
    十分許，駕駛車牌號碼三Ｌ－一七一號營業一般小客車行經臺北縣三重市○○路
    ○段時，爭道行駛，有任意駛出邊線之情形，經警當場拍照後掣單舉發，因依道
    路通管理處罰條例第四十五條第一項第十二款規定，裁處罰鍰新臺幣一千八百元
    ，並依同條例第六十三條第一項規定記違規點數一點；異議人雖不諱於右揭時、
    地駕駛前開營業用小客車行經上開路段，惟矢口否認有何違規之事實，辯稱：伊
    未曾收受上開舉發違反道路交通管理事件通知單之送達，且伊為駕駛營業小客車
    之職業駕駛人，為維護乘客之安全，時有必要駛出邊線以搭載乘客，伊於右揭時
    、地乃為右轉而駛出邊線，非任意為之，不應受罰，乃提出異議云云。
三、經查：本件異議人即受處分人甲○○於右揭時、地駕駛車輛爭道行駛而有任意駛
    出邊線之情形，有違規現場相片一幀及臺北縣警察局九十年九月十九日北縣警交
    字第ＣＮ0000000號舉發違反道路交通管理事件通知單通知聯等在卷足憑
    ，應可信實；又道路交通管理處罰條例第四十五條第一項第十二款所定「任意駛
    出邊線」者，原在處罰汽車駕駛人無正當理由而駛出邊線之行為，營業用小客車
    職業駕駛人為搭載乘客之必要，視行車當時交通狀況，於無違其他汽、機車駕駛
    人安全之限度內駛出邊線，殊非無正當理由，自與任意駛出邊線之情形不侔，洵
    無疑義；惟異議人於右揭、地駕車，係為右轉而駛出邊線，業據其於本院訊問時
    坦承不諱（見本院九十一年六月六日訊問筆錄），又觀卷附違規現場相片，其駛
    出邊線處尚未達交岔路口，尚在直行狀態中，足徵異議人乃為圖右轉之便利，於
    駛抵路口前，提前駛出邊線沿路肩行進，顯與汽車行駛至交岔路口欲右轉彎時，
    應駛至路口後再行右轉之規定（見道路交通安全規則第一百零三條第一項第三款
    後段）相違，要屬爭道行駛而任意駛出邊線之情形甚明，是其辯稱未任意駛出邊
    線，與事實不符，無非推諉卸責之詞，不足採信。末查：遍閱全案卷證，就舉發
    違反道路交通管理事件通知單有無合法送達於異議人乙節，未經原處分機關提出
    任何證據足資證明，本院依職權於九十一年五月十五日以板院通刑銘九一交聲七
    二三字第二一九九四號函向原舉發機關索取異議人收受上開通知單送達證明資料
    無著，自難認定上開舉發違反道路交通管理事件通知單已經送達於異議人，而生
    合法送達之效力。
四、從而，原處分機關之裁罰固非無據，惟其舉發違規之過程既有可議，使異議人喪
    失於收受上開通知單後十五日內自動依最低額繳納罰鍰之利益，應認本件異議為
    有理由，本院審酌異議人違規情節輕重，兼衡其未收受上開通知單送達所喪失之
    期限利益，爰撤銷原處分，併依首開規定，自為裁罰如主文第二項所示，用期適
    法。
據上論結，應依道路交通案件處理辦法第二十條前段，裁定如主文。
中      華      民      國    九十一    年      六      月    二十六    日
                                      臺灣板橋地方法院交通法庭
                                          法  官  蔡  新  毅
右正本證明與原本無異。
如不服本裁定應於送達後五日內向本院提出抗告狀。
                                          書記官  謝  麗  秋
中      華      民      國    九十一    年      六      月    二十六    日
